臺灣板橋地方法院民事判決　九十年度訴字第四六五號
　　原　　　告　丙○○
　　　　　　　　送達代收人　艾.
　　　　　　　　　　　　　　甲.
　　　　　　　　　　　　　　王.
　　被　　　告　乙○○
　　　　　　　　佳舫服裝股份有限公司
　　法定代理人　丁○○
右當事人間請求侵權行為損害賠償事件，原告提起刑事附帶民事訴訟（八十九年度附
民字第二一一號），經刑事庭裁定移送前來，本院判決如左：
    主      文
被告應連帶給付原告新台幣陸拾伍萬零柒拾元及自民國九十一年六月六日起至清償日
止，按週年利率百分之五計算之利息。
原告其餘之訴駁回。
訴訟費用由被告連帶負擔三分之二，餘由原告負擔。
本判決原告勝訴部分，於原告以新台幣貳拾萬元為被告供擔保後得為假報行；但被告
如於假執行程序實施前，以新台幣陸拾伍萬零柒拾元為原告預供擔保後，得免為假執
行。
原告其餘假執行之聲請駁回。
    事      實
甲、原告方面：
  一、聲明：被告應連帶給付原告新台幣（下同）一百零九萬零七十元及自民事準備
            書（一）狀繕本送達翌日起至清償日止，按週年利率百分之五計算之利
            息，並陳明願供擔保請准宣告假執行。
 二、陳述：
  （一）被告乙○○係佳舫服裝股份有限公司（下稱佳舫公司）之工務部主管，負責
        被告佳舫公司位於臺北縣永和市○○路一三六號及一三八號（二戶內部係打
        通為一戶使用）一至四樓服裝店內之電器裝潢等工務維修事宜，該服裝店係
        鋼筋混凝土建造之地上四層連棟式建築物，其一、二、三樓處所為賣場，四
        樓作為倉庫使用，其場所內部之天花板、隔間、裝潢、服飾貨物均屬易燃物
        ，且內部設有長期通電中之燈光電器設備，詎被告乙○○明知應維護建築物
        構造及設備之安全，並應注意隨時或定期檢修維護配置於該建築物之電源配
        線等電氣設備，以避免因電源配線短路而引燃之危險發生，且依其情形並無
        不能注意之情事，竟疏於注意，未隨時或定期檢修維護配置於該服飾店之電
        源配線等電氣設備，致於八十八年五月二十九日上午七時四十分許，因上開
        店內二樓通往三樓樓梯登梯處上方天花板附近之電源配線絕緣劣化短路而引
        燃，觸及店內木造裝潢及大量服飾貨物後燃燒，使店內二樓至四樓完全燒燬
        ，其大火更延燒至隔壁屬原告所有之位於同市○○路一三四號四樓及頂樓加
        蓋房屋（下稱系爭房屋），致系爭房屋室內裝潢之物品均付之一炬毀損。而
        被告乙○○所涉公共危險犯行，業經臺灣板橋地方法院檢察署檢察官以八十
        九年度偵字第二一九號起訴書提起公訴後，經鈞院以八十九年度易字第七０
        三號刑事判決判處有期徒刑六月，嗣被告乙○○不服判決提起上訴，復由臺
        灣高等法院以九十年度上易字第二二五號刑事判決判處原判決撤銷，仍處相
        同有期徒刑，緩刑二年確定在案，被告乙○○自有因過失不法侵害原告權利
        之行為，應負侵權行為損害賠償責任。
  （二）按因故意或過失，不法侵害他人之權利者，負損害賠償責任；又受僱人因執
        行職務，不法侵害他人之權利者，由僱用人與行為人連帶負損害賠償責任；
        次按負損害賠償責任者，除法律另有規定或契約另有訂定外，應回復他方損
        害發生前之原狀。因回復原狀應給付金錢者，自損害發生時起，加給利息。
        第一項情形，債權人得請求支付回復原狀所必要之費用，以代回復原狀；而
        損害賠償，除法律另有規定或契約另有訂定外，應以填補債權人所受損害及
        所失利益為限。依通常情形或依已定之計劃、設備或其他特別情事，可得預
        期之利益，視為所失利益，民法第一百八十四條第一項前段、第一百八十八
        條第一項前段、第二百一十三條及第二百十六條分別定有明文。查被告乙○
        ○為被告佳舫公司之受僱人，其因執行職務不法侵害原告之權利，原告自得
        依前揭規定訴請被告連帶負損害賠償責任。茲將請求賠償之項目及金額，逐
        項分述如下：
      １系爭房屋部分：
        回復原狀所必要之費用：系爭房屋室內裝潢之物品因本件火災均付之一炬
          毀損，經修復共支付費用七十四一千零五十元，惟聲請鈞院囑託財團法人
          臺灣經濟發展研究院（下稱臺經院）鑑定結果所須之修復費用則為四十四
          萬一千零七十元，此部分自得請求被告等連帶賠償。
        所失利益部分：系爭房屋原自八十八年一月二日起至九十年一月一日止出
          租予訴外人張光泰，每月租金為一萬一千元，嗣因本件火災燒毀，原告與
          張光泰之租約因而終止，致原告喪失取得租金之利益，爰請求自八十八年
          六月二日起至九十年一月一日止共十九個月所喪失之租金利益二十萬九千
          元。又系爭房屋經原告通知被告先行修復未果，原告乃自行僱工修復，迄
          九十年三月三十一日始修復完畢，則自九十年一月二日起至同年三月三十
          一日止，原告亦無法正常使用系爭房屋，同樣喪失租金利益，而此時系爭
          房屋每月租金已達二萬元，爰另請求三個月所喪失之租金利益共六萬元。
      ２系爭房屋樓下即三樓房屋（下稱系爭三樓房屋）部分：系爭三樓房屋相當於
        系爭房屋之情況，亦有高度之使用收益價值，並符合民法第二百十六條第二
        項所定「依通常情形可得預期之利益」，可視為所失利益，嗣亦因可歸責於
        被告乙○○之過失行為而無法正常使用收益，爰請求被告連帶給付計自八十
        八年六月二日起至九十年一月一日止計十九個月，相當於每月租金二萬元之
        所失利益共三十八萬元。
      ３以上合計，原告得請求被告連帶賠償之金額共為一百零九萬零七十元。
  （三）被告雖辯稱系爭房屋於八十八年五月二十九日遭火災燒毀後，原告本可即時
        修復以供一般正常之使用收益，但卻遲至九十一年三月三十一日始將之修復
        完畢，致租金之損害不當擴大，顯然原告就此與有過失，應有民法第二百十
        七條第一項規定之適用，而按諸一般常情，修復之時間約為半年，是原告僅
        得請求系爭房屋燒毀後半年內即自八十八年六月二日起至同年十二月一日止
        所喪失之租金收益等語。然系爭房屋係因被告之過失而燒毀，本應對其所作
        所為負起相關彌補及賠償責任，不能要求原告承擔修復之責任，進而主張原
        告不能請求因不為修復期間所喪失之利益；且被告於事發後至今已三年餘，
        從未向原告表示要修復系爭房屋，迭經原告催促速為修繕，被告仍置之不理
        ，甚至從未支付任何費用作為火災善後所需，現反質疑原告與有過失，實於
        理不容。
  （四）至被告雖另辯稱系爭三樓房屋並未因本件火災而燒毀，並無不能使用收益之
        事由，是原告對此部分不能請求被告賠償所喪失之租金利益等語。然系爭三
        樓房屋亦受到火災波及而未能使用收益，依一般民間生活經驗與習慣，凡建
        物有火災情事，上下樓房屋皆不易出租，尤其系爭三樓房屋與系爭房屋共用
        相同樓梯，於系爭房屋遭燒毀後已不論能為任何使用收益，被告理亦應負賠
        償責任，是被告此部分所辯，自非可採。
  三、證據：提出估價單一張、房屋租賃契書三件、火災現場照片三幀為證，並聲請
            鑑定系爭房屋因本件火災受損所需之修復費用。
乙、被告方面：
  一、聲明：求為判決駁回原告之訴及假執行之聲請，並陳明如受不利判決，願供擔
            保請准免為假執行。
  二、陳述：
  （一）對系爭建物因被告乙○○之過失而燒毀之事實不爭執，惟系爭房屋於八十八
        年五月二十九日遭火災燒毀後，原告本可即時修復以供一般正常之使用收益
        ，但卻遲至九十一年三月三十一日始將之修復完畢，致租金之損害不當擴大
        ，顯然原告就此與有過失，應有民法第二百十七條第一項規定之適用，而按
        諸一般常情，修復之時間約為半年，是原告僅得請求系爭房屋燒毀後半年內
        即自八十八年六月二日起至同年十二月一日止所喪失之租金收益六萬六千元
        ，其竟請求自八十八年六月二日起至九十年三月三十一日止所喪失之租金收
        益，顯然不當。
  （二）另系爭三樓房屋並未因本件火災而燒毀，並無不能使用收益之事由，是原告
        對此部分不能請求被告賠償所喪失之租金利益。
  三、證據：提出高院刑事判決一件為證。
丙、本院依職權調臺灣板橋地方法院檢察署八十九年度偵字第二一九號偵查卷宗（下
    稱偵查卷）、本院八十九年度易字第七０三號刑事卷宗（下稱本院刑事卷）、臺
    灣高等法院八十九年度上易字第二二五號刑事卷宗（下稱高院刑事卷）。
    理      由
一、按訴狀送達後，原告不得將原訴變更或追加他訴。但擴張應受判決事項之聲明者
    ，不在此限，民事訴訟法第二百五十五條第一項第三款定有明文。查本件原告起
    訴時其請求之應受判決事項之聲明為「被告應連帶給付原告一百萬五千零五十元
    及自起訴狀繕本送達翌日起至清償日止，按週年利率百分之五計算之利息」，嗣
    於九十一年六月五日具狀追加為「被告應連帶給付原告一百零九萬零七十元及自
    民事準備書（一）狀繕本送達翌日起至清償日止，按週年利率百分之五計算之利
    息」，此核為擴張應受判決事項之聲明，按諸前揭規定，原告所為訴之追加，應
    屬合法，合先敘明。
二、原告主張被告乙○○係佳舫公司之工務部主管，負責被告佳舫公司位於臺北縣永
    和市○○路一三六號及一三八號（二戶內部係打通為一戶使用）一至四樓服裝店
    內之電器裝潢等工務維修事宜，該服裝店係鋼筋混凝土建造之地上四層連棟式建
    築物，其一、二、三樓處所為賣場，四樓作為倉庫使用，其場所內部之天花板、
    隔間、裝潢、服飾貨物均屬易燃物，且內部設有長期通電中之燈光電器設備，詎
    被告乙○○明知應維護建築物構造及設備之安全，並應注意隨時或定期檢修維護
    配置於該建築物之電源配線等電氣設備，以避免因電源配線短路而引燃之危險發
    生，且依其情形並無不能注意之情事，竟疏於注意，未隨時或定期檢修維護配置
    於該服飾店之電源配線等電氣設備，致於八十八年五月二十九日上午七時四十分
    許，因上開店內二樓通往三樓樓梯登梯處上方天花板附近之電源配線絕緣劣化短
    路而引燃，觸及店內木造裝潢及大量服飾貨物後燃燒，使店內二樓至四樓完全燒
    燬，其大火更延燒至隔壁屬原告所有之系爭房屋，致系爭房屋室內裝潢之物品均
    付之一炬毀損等事實，業據其提出火災現場照三幀為證，並為被告所不爭執，而
    被告乙○○所涉公共危險犯行，業經臺灣板橋地方法院檢察署檢察官以八十九年
    度偵字第二一九號起訴書提起公訴後，經本院以八十九年度易字第七０三號刑事
    判決判處有期徒刑六月，嗣被告乙○○不服判決提起上訴，復由臺灣高等法院以
    九十年度上易字第二二五號刑事判決判處原判決撤銷，仍處相同有期徒刑，緩刑
    二年確定在案，此經本院依職權調借偵查卷、本院刑事卷、高院刑事卷核閱屬實
    ，並有前開起訴書一件及刑事判決二件在卷可稽，堪信為實在。
三、按因故意或過失，不法侵害他人之權利者，負損害賠償責任；又受僱人因執行職
    務，不法侵害他人之權利者，由僱用人與行為人連帶負損害賠償責任，民法第一
    百八十四條第一項前段、第一百八十八條第一項前段分別定有明文。查被告乙○
    ○因過失而燒毀系爭房屋，應負侵權行為損害賠償責任。而被告乙○○為被告佳
    舫公司之工務部主管，其因執行職務，不法侵害原告之權利，被告佳舫公司應與
    被告乙○○連帶負損害賠償責任，原告自得依此規定請求被告連帶賠償其損害。
四、次按負損害賠償責任者，除法律另有規定或契約另有訂定外，應回復他方損害發
    生前之原狀。因回復原狀應給付金錢者，自損害發生時起，加給利息。第一項情
    形，債權人得請求支付回復原狀所必要之費用，以代回復原狀；而損害賠償，除
    法律另有規定或契約另有訂定外，應以填補債權人所受損害及所失利益為限。依
    通常情形或依已定之計劃、設備或其他特別情事，可得預期之利益，視為所失利
    益，民法第二百一十三條及第二百十六條分別定有明文。查系爭房屋既因被告乙
    ○○之過失而燒毀，原告自得依前開規定請求被告支付回復原狀所必須之費用及
    賠償所失之利益。茲就原告據以請求之項目及金額，逐項審酌如下：
（一）系爭房屋部分：
      １回復原狀所必要之費用：系爭房屋室內裝潢之物品因本件火災均付之一炬毀
        損，經原告聲請本院囑託臺經院鑑定，其結果認為回復原狀所必要之費用為
        四十四萬一千零七十元，此有該院出具之損害賠償價值理算鑑定研究報告書
        乙冊在卷可稽，而被告對此亦不加以爭執，則原告請求被告連帶給付上開費
        用，尚屬有據。
      ２所失利益部分：系爭房屋原自八十八年一月二日起至九十年一月一日止出租
        予訴外人張光泰，每月租金為一萬一千元，此有原告提出之房屋租賃契約書
        一件在卷可稽，嗣該屋因本件火災燒毀，原告即無法正常收取租金，喪失取
        得租金之利益，被告應予以填補，則原告請求自八十八年六月二日起至九十
        年一月一日止共十九個月所喪失之租金利益二十萬九千元，於法尚無不合。
        雖被告辯稱系爭房屋於八十八年五月二十九日遭火災燒毀後，原告本可即時
        修復以供一般正常之使用收益，但卻遲至九十一年三月三十一日始將之修復
        完畢，致租金之損害不當擴大，顯然原告就此與有過失，應有民法第二百十
        七條第一項規定之適用，而按諸一般常情，修復之時間約為半年，是原告僅
        得請求系爭房屋燒毀後半年內即自八十八年六月二日起至同年十二月一日止
        所喪失之租金收益六萬六千元等語。然系爭房屋係因被告乙○○之過失而燒
        毀，被告本即負有回復原狀之義務，不得要求原告自行回復原狀，更不得因
        原告未自行回復原狀，而主張其對損害之擴大與有過失，是以在被告未履行
        其義務前，原告依已定之計劃可得預期之利益，均可視為所失利益，自得要
        求被告填補。從而，被告辯稱原告僅得請求半年內所喪失之租金利益，尚非
        可採。惟系爭房屋僅出租至九十年一月一日止，此後是否有再出租他人之計
        劃，原告並未舉證證明之，且該屋是否可順利出租他人，亦未可知，是原告
        另主張系爭房屋九十年三月三十一日自行僱工修復完畢，其自九十年一月二
        日起至同年三月三十一日止，亦無法正常使用系爭房屋，同樣喪失租金利益
        ，而此時系爭房屋每月租金已達二萬元，爰另請求三個月所喪失之租金利益
        共六萬元乙節，核與民法第二百十六條規定之要件不符，尚難准許。
（二）系爭三樓房屋部分：系爭三樓房屋並未因本件火災而燒毀，此為原告所不爭執
      ，原告對之本得繼續使用收益，雖其與系爭房屋共用相同樓梯，又位於已燒毀
      之系爭房屋樓下，仍不能強求被告對此負損害賠償責任，是原告認其亦不能使
      用收益系爭三樓房屋，而另請求被告連帶給付自八十八年六月二日起至九十年
      一月一日止計十九個月，相當於每月租金二萬元之所失利益共三十八萬元部分
      ，於法不合，不應准許。
（三）以上合計，原告得請求被告連帶賠償之金額共為六十五萬零七十元。
五、綜上所述，原告因被告之侵權行為受有損害，本於民法侵權行為之法律關係，請
    求被告連帶賠償六十五萬零七十元及自民事準備書（一）狀繕本送達翌日即九十
    一年六月六日起至清償日止，按週年利率百分之五計算之利息，為有理由，應予
    准許；逾此部分之請求，則無理由，應予駁回。
六、兩造均陳明願供擔保請准宣告假執行或免為假執行，就原告勝訴部分，經核無不
    合，爰分別酌定相當之擔保金額准許之；至原告敗訴部分，其假執行之聲請已失
    所附麗，應併予駁回。
據上結論，本件原告之訴為一部有理由，一部無理由，依民事訴訟法第第七十九條但
書、第八十五條第二項、第三百九十條第二項、第三百九十二條，判決如主文。
中　　　華　　　民　　　國　　九十一　　年　　　七　　　月　　　八　　　日
                                臺灣板橋地方法院民事第四庭
~B法　　　官　趙義德
右為正本係照原本作成
如對本判決上訴，須於判決送達後二十日內向本院提出上訴狀
中　　　華　　　民　　　國　　九十一　　年　　　七　　　月　　 十二　　 日
~B法院書記官　方蟾苓
